【裁判字號】    97,交訴,44
【裁判日期】    970616
【裁判案由】    公共危險
【裁判全文】
臺灣臺中地方法院刑事判決              97年度交訴字第44號
公  訴  人  臺灣臺中地方法院檢察署檢察官
被      告  丙○○
                    國民
選任辯護人  劉思顯律師
上列被告因公共危險案件，經檢察官提起公訴（九十七年度偵字
第二○八三號），本院裁定改以簡式審判程序審理，判決如下：
    主  文
丙○○駕駛動力交通工具肇事，致人受傷而逃逸，累犯，處有期
徒刑柒月。
    犯罪事實
一、丙○○前於民國九十三年間，因公共危險案件，經本院判處
    有期徒刑六月確定，甫於九十四年六月二十三日易科罰金執
    行完畢。詎猶不知警惕，復於九十六年（起訴書誤載為九十
    五年）十二月三十日晚上，駕駛車牌號碼Ｒ５─０８１９號
    自小客車，沿臺中縣潭子鄉○○路一四○巷由南往北方向行
    駛，於同日晚上九時九分許，行經臺中縣潭子鄉○○路一四
    ○號巷與祥和路口時，本應注意車前狀況，並隨時採取必要
    之安全措施，作隨時停車之準備，而依當時天候晴、夜間有
    照明、路面乾燥、無缺陷、無障礙物，且視距良好，並無不
    能注意之特別情事，竟疏未注意車前情況，即貿然左轉，適
    有乙○○騎乘車牌號碼ＫＢＩ─８６８號重型機車搭載陳慧
    穎，沿臺中縣潭子鄉○○路由東往西方向行駛至上開交岔路
    口，丙○○因而閃煞不及，其所駕駛之自小客車右前方車輪
    遂碰撞乙○○所騎乘重型機車前方，致乙○○人車倒地，因
    而受有左側髖臼骨折之傷害，陳慧穎則受有左鎖骨骨折、頸
    部挫傷、左肩部挫傷、左膝擦傷（過失傷害部分未據告訴）
    ，詎丙○○明知已因駕車發生碰撞而肇事，有致人受傷之情
    形，竟未下車查看，對乙○○、陳慧穎採取救護或其他必要
    措施，而另行起意，迅即駕車駛離現場而逃逸。嗣經在場民
    眾甲○○、林雅燕分別撥打電話叫救護車及報警，另有一名
    在場民眾自後追趕，而於同日晚上九時二十一分許，在臺中
    縣潭子鄉○○街一七四巷口處，將丙○○所駕駛上開自小客
    車攔停，並請圍觀民眾協助將丙○○留在現場後，即返回肇
    事現場告知到場處理之警員黃詔勇，經警員黃詔勇前往上開
    地點查獲丙○○。
二、案經臺中縣警察局豐原分局報告臺灣臺中地方法院檢察署檢
    察官偵查起訴
    理    由
一、訊據被告丙○○對於上開肇事逃逸之犯罪事實坦承不諱，並
    經證人即被害人乙○○於警詢時證述本件車禍發生後，被告
    並未留在現場等語甚詳，且有道路交通事故現場圖、道路交
    通事故調查報告表(一)、(二)、車號查詢汽車車籍、自小客車肇
    事現場逃逸方向至查獲現場簡易圖、臺中縣警察局豐原分局
    警員黃詔勇之職務報告各一份、財團法人佛教慈濟醫院臺中
    分院診斷證明書、電子地圖各二張、車禍及查獲被告現場照
    片十二張附卷可稽，足認被告之自白與事實相符，而堪以採
    信。從而，本件事證明確，被告肇事逃逸之犯行，洵堪認定
    ，應予依法論科。
二、核被告所為，係犯刑法第一百八十五條之四之肇事逃逸罪。
    被告前於九十三年間，因公共危險案件，經本院判處有期徒
    刑六月確定，甫於九十四年六月二十三日易科罰金執行完畢
    等情，有臺灣臺中地方法院檢察署刑案資料查註紀錄表及臺
    灣高等法院被告前案紀錄表各一份在卷可佐，其於有期徒刑
    執行完畢後五年內，再故意犯本件有期徒刑以上之罪，為累
    犯，應依刑法第四十七條第一項之規定，加重其刑。至辯護
    人為被告辯護稱：案發當晚，被告因車禍一時害怕而未下車
    察看，加上被告長期服用癲癇藥物導致判斷力減弱，無法立
    即做出正確判斷（指應下車瞭解狀況及叫救護車等行為）等
    語。惟按刑法上之心神喪失與精神耗弱，應依行為時精神障
    礙程度之強弱而定，如行為時之精神，對於外界事務全然缺
    乏知覺理會及判斷作用，而無自由決定意思之能力者，為心
    神喪失，如此項能力並非完全喪失，僅較普通人之平均程度
    顯然減退者，則為精神耗弱，最高法院著有二十六年渝上字
    第二三七號判例意旨可資參照。經查，被告於為警查獲後，
    精神狀況正常，可以清楚瞭解員警問話意思並與之應答等情
    ，業據證人即當時到場處理之警員黃詔勇於本院審理時結證
    屬實；且被告於本院審理時，亦供稱：事故發生後，伊因為
    害怕，一時慌張，馬上離開現場等語，顯見其於行為當時對
    於現實之知覺、理會、判斷及行為自主能力，並不遜於正常
    人，尚未達精神耗弱程度，辯護人上開辯護意旨，要無可採
    。又查，被告雖於警詢、偵查中及本院準備程序、審理時迭
    供稱案發後有報案云云。惟查，被告於警詢及本院準備程序
    、審理時均供稱伊被攔下後，因為伊之行動電話儲值卡已無
    點數無法撥打，所以伊有請一位年輕人代為報案云云；然於
    偵查中則供述：伊於車輛停下來後，就使用自己之電話號碼
    0000000000號行動電話報案云云，前後供述即相
    矛盾。而被告所使用之電話號碼0000000000號行
    動電話於案發時間，並無撥打緊急電話（一一○、一一二或
    一一九）之紀錄，嗣於被告為警查獲後之同日晚上九時三十
    七分許，被告曾以其行動電話撥打其配偶所使用之0000
    000000號行動電話等情，除經被告於本院審理時供明
    在卷外，並有被告所使用之上開行動電話雙向通聯記錄一份
    在卷可參，是被告於偵查中供稱有以自己之行動電話報警云
    云、辯稱其當時行動電話儲值卡已無點數無法撥打云云，俱
    非實在。再者，行動電話於無儲值卡點數時，仍可撥打緊急
    電話等情，有中華電信股份有限公司客戶服務處第一客服中
    心、第一作業中心（行動）查詢電信使用者資料函復單一份
    附卷可查，且此亦廣為使用行動電話之消費者所知悉，被告
    苟於為民眾攔停後有報警自首之意，仍可撥打自己之行動電
    話為之，殊無委託路人代為報警之必要。況本件報案人係使
    用電話號碼○九八九ＸＸＸＸＸＸ（詳細電話號碼詳卷）行
    動電話報案等情，有報案紀錄資料一份附卷可考，而經本院
    以電話詢問該行動電話使用人林雅燕，其表示當時係案發現
    場祥慶商店之老闆娘借用其行動電話報案等情，亦有本院電
    話紀錄一份在卷足參；而證人即祥慶商店之負責人甲○○於
    本院審理時證述：伊是在家中聽到撞擊聲，跑出來外面看，
    看到被害人倒在地上，就回家打電話叫救護車，後來再到外
    面看，有一位小姐以行動電話報警，但不知該如何描述車禍
    地點，所以將行動電話交給伊，由伊來敘述車禍地點，當時
    伊只有看到被害人，並未看到撞到被害人之人等語；證人即
    到現場處理車禍之警員黃詔勇於本院審理時亦證稱：伊是接
    獲勤務中心報案，約十分鐘後就到達車禍現場處理，當時只
    有被害人在場，後來有民眾說在民生街一七四巷口那裡有攔
    到肇事者，所以伊再請當地轄區潭子派出所派員前來協助，
    該所即指派謝豐昌警員到場協助，伊就趕到民生街一七四巷
    口，經查看被告之車輛，其保險桿確實有擦撞之痕跡，且擋
    風玻璃破裂，再詢問被告時，被告才坦承是肇事者，本案在
    伊接獲通報到場處理期間，並未在接獲通報另有他人報案，
    且除謝豐昌外，亦無其他單位之員警到場處理，亦未有接到
    被告報案之紀錄，如果另有通報，應該還會有新的報案案號
    ，所以本件僅有接獲一次報案等語，均足證明確無另行接獲
    被告委託他人報案之紀錄，因此被告上開辯解，均不足採。
    爰審酌被告前已有肇事逃逸之前科，竟仍於本次肇事後，故
    態復萌，棄已受傷之被害人乙○○、陳慧穎於不顧，駕車逃
    逸，行為殊不足取，惟念被告業與被害人乙○○、陳慧穎達
    成和解，並賠償損害（此有和解書一份附卷可稽），復坦承
    犯行，顯有認錯悔過之意，態度尚稱良好等一切情狀，量處
    如主文所示之刑，以示懲儆。又蒞庭檢察官雖就被告具體求
    刑有期徒刑八月，惟本院審酌上開情節，認就被告量處如主
    文所示之刑，已足資懲儆，檢察官上開具體求刑，尚屬過重
    ；另選任辯護人表示希望能給予被告易科罰金或緩刑之機會
    云云，惟
    本件被告係累犯，依法必須加重其刑，業如前述，故其請求
    給予被告易科罰金之機會，亦即量處有期徒刑六月以下之刑
    ，乃與法有違；又被告既為累犯，已不符合刑法第七十四條
    第一項緩刑之要件，殊無諭知緩刑之餘地，均併此敘明。
據上論斷，應依刑事訴訟法第二百七十三條之一第一項、第二百
九十九條第一項前段，刑法第一百八十五條之四、第四十七條第
一項，判決如主文。
本案經檢察官丁○○到庭執行職務。
中    華    民    國    97    年     6    月    16    日
                        刑事第一庭  法  官  郭妙俐
上正本證明與原本無異。
如不服本判決，應於判決送達後十日內向本院提出上訴狀，上訴
於臺灣高等法院臺中分院（須附繕本）。
上訴書狀如未敘述理由，應於上訴期間屆滿後二十日內補提理由
書於本院。
                                    書記官  陳玉芬
中    華    民    國    97    年     6    月    16    日
附錄本案論罪科刑法條全文
中華民國刑法第一百八十五條之四
駕駛動力交通工具肇事，致人死傷而逃逸者，處六月以上五年以
下有期徒刑。


司法院資訊處製作；財團法人民間司法改革基金會備份。
